臺灣屏東地方法院刑事判決　　　　　　　100年度易字第630號
公　訴　人　臺灣屏東地方法院檢察署檢察官
被　　　告　王佩玲
上列被告因詐欺案件，經檢察官提起公訴（100 年度偵字第3339
號），本院判決如下：
    主  文
王佩玲幫助犯詐欺取財罪，處拘役肆拾日，如易科罰金，以新臺
幣壹仟元折算壹日。
    事  實
一、王佩玲雖可預見將自己之金融機構帳戶提款卡、密碼等物交
    予他人使用，可能因此供詐騙集團成員利用以詐術使他人將
    款項匯入帳戶後，再予提領運用，並可能因而幫助他人從事
    詐欺犯罪，仍基於幫助他人詐欺取財之不確定故意，於民國
    100 年2 月22日上午10時許，在高雄火車站附近，將其在中
    華郵政股份有限公司內埔郵局申請帳號000-00000000000002
    號帳戶提款卡及密碼，交予真實姓名年籍不詳之詐欺集團成
    年男子成員。嗣該詐騙集團成員取得上開帳戶資料後，遂意
    圖為自己不法之所有，為下列詐騙行為：
  (一)於100 年2 月22日18時許，該詐騙集團撥打陳茂祥電話，詐
    稱要幫陳茂祥查帳，看陳茂祥之帳戶有無被扣款，陳茂祥須
    依其指示操作提款機等語，使陳茂祥陷於錯誤，遂按指示於
    同日19時許，匯款新台幣（下同）7,154 元，至王佩玲上開
    郵局帳戶，隨即遭提領完畢。
  (二)於100 年2 月22日19時許，該詐騙集團撥打鄭惠引電話，佯
    稱為雅聞時尚購物網員工，並詐稱：之前有寄錯單子讓伊簽
    收，導致每月被扣款750 元，故須按其指示至提款機操作以
    解除分期付款等語，使鄭惠引陷於錯誤，遂按指示於同日19
    時42分許操作提款機，匯款7,766 元至王佩玲上開郵局帳戶
    ，並接續操作提款機分別匯款21,999元、26,969元、10,245
    元至其他人頭帳戶，隨即遭提領完畢。
  (三)於100 年2 月22日19時7 分許，該詐騙集團撥打張筱涵之電
    話，佯稱為SHOPPING99網路購物公司人員，並詐稱：伊之前
    購買物品，因人員疏忽不慎轉成為分期付款，之後會有板信
    商業銀行人員打電話給伊等語，隨後佯稱為板信商業銀行人
    員致電張筱涵詐稱：須接受指示操作提款機等語，使張筱涵
    陷於錯誤，遂按指示，於100 年2 月22日19時33分許，操作
    提款機，匯款29,989元至王佩玲上開郵局帳戶，隨即遭提領
    完畢。
  (四)於100 年2 月22日19時許，該詐騙集團撥打洪淑婷電話，佯
    稱為網路賣場人員，並詐稱：因人員疏忽，將伊購買商品付
    款方式誤設為分期付款方式，之後會有銀行專員打電話給伊
    等語，隨即再撥打電話予洪淑婷，佯稱為銀行人員，並詐稱
    ：須按其指示至提款機操作以解除分期付款等語，使洪淑婷
    陷於錯誤，遂按指示，於同日20時9 分許匯款7,617 元至王
    佩玲上開郵局帳戶，隨即遭提領完畢。
    王佩玲因而幫助詐欺，嗣因陳茂祥、鄭惠引、張筱涵、洪淑
    婷發覺有異，報警循線查悉上情。
二、案經屏東縣政府警察局內埔分局報請臺灣屏東地方法院檢察
    署檢察官偵查起訴。
    理  由
一、按被告以外之人於審判外之陳述，雖不符前四條之規定，而
    經當事人於審判程序同意作為證據，法院審酌該言詞陳述或
    書面陳述作成時之情況，認為適當者，亦得為證據。當事人
    、代理人或辯護人於法院調查證據時，知有第159條第1項不
    得為證據之情形，而未於言詞辯論終結前聲明異議者，視為
    有前項之同意，刑事訴訟法第159 條之5 定有明文。本件下
    列所引具傳聞性質之證據，被告未爭執其證據能力，亦未於
    本案言詞辯論終結前對證據能力聲明異議，依上開規定，視
    為被告同意作為證據，且經本院審酌該等言詞陳述作成時之
    情況及證據取得過程等節，認亦適宜作為證據，自得為本件
    裁判基礎之證據資料。
二、訊據被告矢口否認有何幫助詐欺犯行，辯稱：我於100 年2
    月21日看報紙求職廣告，打電話給對方，他要求我在高雄火
    車站將郵局帳戶提款卡及密碼交給他，他要查詢我有無欠銀
    行錢，我於100 年2 月22日上午10時許將郵局提款卡及密碼
    拿給對方，他說用完沒有問題會與我聯絡，結果他下午打電
    話給我說郵局的沒辦法用，問我有無銀行的，我請他把東西
    還我，他就開始推託，我就於2 月24日去報警，帳戶就已經
    不能用了，我沒有詐欺云云。經查：
  (一)被害人陳茂祥因上開事實欄所示事由於100 年2 月22日匯款
    7,154 元至被告上開郵局帳戶，隨即遭轉領完畢；被害人鄭
    惠引因上開事由於100 年2 月22日匯款7,766 元至被告前開
    郵局帳戶，旋遭轉領完畢；被害人張筱涵因上開事由於100
    年2 月22日匯款29,989元至被告上開郵局帳戶，旋遭轉領完
    畢；被害人洪淑婷因上開事由於100 年2 月22日匯款7,617
    元至被告上開郵局帳戶，隨即遭轉領完畢一節，業據被害人
    陳茂祥、鄭惠引、張筱涵、洪淑婷於警詢指訴綦詳（警卷第
    6 至20頁），並有報案紀錄、轉帳交易明細表、存摺交易明
    細、郵局存簿交易明細等資料附卷可稽（警卷第8 至24、27
    至55頁），堪認前開被害人4 人確實遭詐騙集團成員詐騙而
    匯款至被告所有上開郵局帳戶無誤。又依據被告上開郵局帳
    戶存簿交易明細所示，被害人4 人匯款後，旋於同日遭人轉
    領一空，顯見被告上開郵局帳戶確係由該詐騙集團使用，作
    為該集團詐欺匯款之管道，至為灼然。
  (二)被告所有上開郵局帳戶，係被告於93年12月15日開戶，並於
    100 年2 月22日上午10時許，在高雄市火車站將該郵局帳戶
    提款卡及密碼交予不詳姓名詐騙集團成年男子成員，交付當
    時該郵局帳戶內僅有54元一節，業據被告於警、偵訊及本院
    審理時供述明確（警卷第1 至4 頁，偵卷第6 至7 頁，本院
    卷第23、27至30頁），並有中華郵政股份有限公司屏東郵局
    函所附開戶資料附卷可稽（警卷第22至23頁），足見上開郵
    局帳戶提款卡、密碼確為被告所有，並於其內僅有54元餘額
    之情況下，由被告親自交付予不詳詐騙集團成員無誤。被告
    雖以前詞置辨，然查，金融帳戶攸關個人信用、財產狀況，
    為個人機密事物，若將帳戶存摺、提款卡及密碼隨意交給姓
    名年籍不詳之人，易淪為詐欺集團之人頭帳戶，業經報章媒
    體大幅報導，被告應知之甚詳，被告國中肄業，受有相當之
    教育，並有多年職場經驗，對上開帳戶之重要性應有所認知
    ，自當小心謹慎，豈有隨意將自己帳戶提款卡、密碼交予陌
    生人之理？況當時該帳戶餘額僅54元，如該帳戶有任何閃失
    ，對被告亦幾無金錢上損失，其於此一情況下，置其他公眾
    金融交易安全於不顧，任意交付提款卡及密碼予陌生人，顯
    有疑義，其辯稱不知帳戶供詐騙使用，即與常情有違，無可
    採信，益徵被告將上開郵局提款卡及密碼交付他人，非供正
    常使用，應係旨在幫助詐欺。
  (三)被告雖辯稱其已報案非屬詐欺云云，惟依據被告前開供述，
    其於100 年2 月22日上午10時許交付郵局提款卡及密碼予不
    詳之人，於當日下午即知有異，然竟未立即報警，遲於100
    年2 月24日17時許始至警局報案，拖延近2 日，非無可疑。
    況詐欺集團為確保詐欺之犯罪所得，其所使用供被害人匯入
    款項之帳戶，必定是其能掌控之帳戶，以確定其能順利提領
    受詐欺者匯入之款項，詐騙集團當無可能使花費心力詐騙所
    得款項，陷於隨時可能為原用戶申請掛失止付而無法取得之
    危險，是詐騙集團必自信被告提供之帳戶可由其詐騙使用。
    衡諸常情，一般人求職如須徵信，當提供自己身分證明文件
    及同意授權徵信之文書即可，並無提供特定金融機構提款卡
    及密碼之必要，如供作薪資匯款使用，亦僅需提供金融機構
    帳號或該帳戶存摺影本即足，被告現年23歲，已就業多年，
    業據其供明在卷（本院卷第73頁），足見其有求職、就職及
    領取薪資之經驗，並非毫無社會歷練之人，當無不知此節之
    理，其竟任意將餘額僅有54元之郵局金融卡、密碼交付予陌
    生人，且未要求該陌生人提供任何身分證明以確保該郵局帳
    戶之安全，顯有幫助詐欺之不確定故意至明。
  (四)綜上所述，被告隨意將幾無餘額之郵局提款卡及密碼交付予
    陌生人，於察覺有異時又報案遲滯，足徵被告將上開郵局帳
    戶提款卡及密碼交付他人使用時，應可預見該帳戶易用於不
    法用途，卻仍為此交付，應有幫助詐欺之不確定故意無誤。
    其空言否認犯罪，違背經驗法則，顯係卸責矯飾之詞，不足
    採信。本件事證明確，被告犯行洵堪認定，應依法論科。
三、按刑法上之幫助犯，係對於犯罪與正犯有共同之認識，而以
    幫助之意思，對於正犯資以助力，未參與實施犯罪之行為者
    而言，最高法院75年度台上字第1509號及88年度台上字第12
    70號判決意旨可資參照。本件被告基於幫助之犯意，提供自
    己上開郵局帳戶資料予不詳詐騙集團成員，供作詐騙被害人
    4 人使用，僅係參與犯罪構成要件以外之行為，在無證據證
    明被告係以正犯而非以幫助犯之犯意參與或被告有參與詐騙
    被害人或領取被害人匯入款項等詐欺取財之犯罪構成要件之
    行為之情形下，應認其所為係幫助犯而非正犯之行為。核被
    告所為，係犯刑法第30條第1 項前段、第339 條第1 項之幫
    助詐欺取財罪，並依刑法第30條第2 項之規定，按正犯之刑
    減輕之。爰審酌被告並無前科，素行尚可，提供自己郵局帳
    戶資料供詐騙集團成員使用，助長詐騙集團財產犯罪之風氣
    ，致被害人4 人受騙而匯款，實為當今社會層出不窮之詐財
    事件所以發生之根源，造成社會互信受損，且亦因被告提供
    自己郵局帳戶資料，致執法人員難以追查該詐騙集團之真實
    身分，造成被害人損失非輕，智識程度為國中肄業，犯後否
    認犯行之態度，犯罪之動機、目的、手段等一切情狀，量處
    如主文所示之刑，並依其職業、資力等節，諭知易科罰金之
    折算標準。
四、公訴意旨雖認上開事實(二)被害人遭詐騙之金額為66,979元，
    惟查，上開事實(二)被害人鄭惠引另3 筆遭詐騙之金額分別為
    21,999元、26,969元、10,245元，均係匯至其他人頭帳戶，
    並非被告上開郵局帳戶，此有匯款交易明細表、帳戶個資檢
    視表附卷可稽（警卷第13、35頁），足徵起訴書就此部分匯
    入被告郵局帳戶之金額記載有誤，難認此3 筆款項被告有何
    幫助詐欺犯行，原應為無罪之諭知，然此屬接續犯之實質上
    一罪關係，爰不另為無罪之諭知，附此敘明。
據上論斷，應依刑事訴訟法第299 條第1 項前段，刑法第30條第
1 項前段、第2 項、第339 條第1 項、第41條第1 項前段，刑法
施行法第1 條之1 ，判決如主文。
本案經檢察官劉昀到庭執行職務
中    華    民    國   100    年    8     月    11    日
                  刑事第二庭  審判長法  官  潘正屏
                                    法  官  黃紀錄
                                    法  官  翁世容
以上正本證明與原本無異。
如不服本判決應於收受判決後10日內向本院提出上訴書狀，並應
敘述具體理由；其未敘述上訴理由者，應於上訴期間屆滿後20日
內向本院補提理由書（均須按他造當事人之人數附繕本）「切勿
逕送上級法院」。
中    華    民    國   100    年    8     月    11    日
                                    書記官  張孝妃
附錄論罪科刑法條：
刑法第339 條第1 項
意圖為自己或第三人不法之所有，以詐術使人將本人或第三人之
物交付者，處5 年以下有期徒刑、拘役或科或併科1 千元以下罰
金。
刑法第30條
幫助他人實行犯罪行為者，為幫助犯。雖他人不知幫助之情者，
亦同。
幫助犯之處罰，得按正犯之刑減輕之。